臺灣高等法院刑事判決
109年度上更一字第202號
上  訴  人  
即  被  告  劉祖均

選任辯護人  卓品介律師
            丘信德律師
            林珊玉律師
上列上訴人因組織犯罪防制條例等案件，不服臺灣桃園地方法院
107年度訴字第846號，中華民國108年9月17日第一審判決（起訴
案號：臺灣桃園地方檢察署107年度偵字第14936號、第12261號
及追加起訴案號臺灣桃園地方檢察署107年度偵字第14927號、第
19154號、第22264號、第26057號、第27045號、第29378號、第3
2096號，移送併辦案號臺灣桃園地方檢察署107年度偵字第26148
號、110年度偵字第3750號），提起上訴，本院判決後，經最高
法院發回更審，本院判決如下：
    主  文
原判決關於己○○其附表二各編號所示之罪刑及強制工作均撤銷。
己○○犯如附表二各編號所示之罪，處如附表二各編號所示之宣
告刑。
其他上訴駁回。
    事  實
一、己○○於民國107 年1 月間某日，受真實身分不詳、綽號「
    小胖」之成年男子（下稱「小胖」）之邀，參與以「小胖」
    為首，實施詐術為手段、具有持續性及牟利性之有結構性犯
    罪組織（下稱本件詐欺集團），負責管理調度用以實施詐騙
    之人頭帳戶、車手或同時提供帳戶並擔任車手者（即俗稱「
    大車」）之管理人，實際負責該詐欺集團關於人頭帳戶及車
    手調度一切運作，指揮該詐欺犯罪組織資金流之工作；其後
    分別於如附表一所示時間己○○復招募許智恆、陳儒勝、徐傑
    、葉秀逸、孟育詮、周冠群加入本件詐欺集團，負責如附表
    一所示工作，並約定提供用以詐騙之每個金融帳戶可得新臺
    幣（下同）1 至2 萬元不等之報酬，己○○每提供一人頭帳戶
    則可獲取1 至2 萬元不等之報酬，而取款車手每次提領被害
    人匯入之款項上繳，取款報酬則視取得詐欺既遂款項所得多
    寡而給付，再由收水者將車手轉交款項繳回詐欺集團，以此
    等洗錢之方式製造金流斷點，致使難以追查詐欺集團犯罪所
    得，己○○則另抽取詐欺既遂所得之2%至4%比例作為報酬，而
    藉此牟利。
二、己○○於如附表一所示時間招募陳儒勝、許智恆、徐傑、孟育
    詮、葉秀逸、周冠群加入本案犯罪組織後，其等於本案犯罪
    組織內參與之詐欺犯行，分敘如下：
  ㈠己○○、許智恆、羅中均、陳儒勝、孟育詮及其等所屬詐欺集
    團成員，共同意圖為自己及本件犯罪組織成員不法所有，基
    於3 人以上共同詐欺取財及掩飾或隱匿特定犯罪所得之洗錢
    犯意聯絡，為附表二編號1 所示之詐欺取財犯行。
  ㈡己○○、徐傑、陳儒勝、賴志旻、劉定玹及其等所屬詐欺集團
    成員，共同意圖為自己及本件犯罪組織成員不法所有，基於
    3 人以上共同詐欺取財及掩飾或隱匿特定犯罪所得之洗錢犯
    意聯絡，為附表二編號2所示之詐欺取財犯行。
  ㈢己○○、葉秀逸及其等所屬詐欺集團成員，共同意圖為自己及
    本件犯罪組織成員不法所有，基於3 人以上共同詐欺取財及
    掩飾或隱匿特定犯罪所得之洗錢犯意聯絡，為附表二編號3 
    所示之詐欺取財犯行。
  ㈣己○○、陳信旭、徐傑、葉秀逸及其等所屬詐欺集團成員，共
    同意圖為自己及本件犯罪組織成員不法所有，基於3 人以上
    共同詐欺取財及掩飾或隱匿特定犯罪所得之洗錢犯意聯絡，
    為附表二編號4 所示之詐欺取財犯行。
  ㈤己○○、徐傑、周冠群及其等所屬詐欺集團成員，共同意圖為
    自己及本件犯罪組織成員不法所有，基於3人以上共同詐欺
    取財及掩飾或隱匿特定犯罪所得之洗錢犯意聯絡，為附表二
    編號5所示之詐欺取財犯行。
    理  由
壹、證據能力
　　按被告以外之人於審判外之陳述，雖不符刑事訴訟法第159
    條之1至第159條之4之規定，而經當事人於審判程序同意作
    為證據，法院審酌該言詞陳述或書面陳述作成時之情況，認
    為適當者，亦得為證據，刑事訴訟法第159條之5第1項定有
    明文。按組織犯罪防制條例第12條第1項中段規定：「訊問
    證人之筆錄，以在檢察官或法官面前作成，並經踐行刑事訴
    訟法所定訊問證人之程序者為限，始得採為證據」，係以立
    法排除被告以外之人於警詢或檢察事務官調查中所為之陳述
    ，得適用刑事訴訟法第159條之2、第159條之3及第159條之5
    之規定，是證人於警詢時之陳述，於違反組織犯罪防制條例
    案件，即不具有證據能力，自不得採為判決基礎。查本案判
    決以下所引用被告以外之人於審判外之言詞或書面陳述，對
    被告二人而言，性質上屬傳聞證據者，公訴人、被告及辯護
    人均於本院準備程序表示同意具有證據能力（見本院卷第64
    至78頁），迄本院審理程序終結時，亦均未爭執，且本院就
    證明被告所涉組織犯罪部分，亦無引用被告以外之人於警詢
    之供述證據，本院審酌上開證據資料作成時之情況，尚無違
    法取證或不當之情形，復均與本案之待證事實間具有相當之
    關聯性，以之作為證據應屬適當，揆諸上開規定，應認均具
    有證據能力。
貳、實體部分
一、本院認定犯罪事實之證據及理由
    訊據被告固坦承上開加重詐欺及參與組織犯罪之犯行（見本
    院卷第208頁），惟矢口否認有指揮及招募他人之犯罪組織
    之行為，辯稱：我也是被「小胖」找進去的，我的工作是收
    購人頭帳戶，並沒有指揮或招募他人加入犯罪組織等語。經
    查：
  ㈠被告曾坦承有指揮及招募他人加入犯罪組織
　　被告於原審人犯移審時自承：陳儒勝、許智恆、徐傑是由我
    招募加入車手集團，我和李諭杰是有實際指示、分配工作，
    例如指示收購帳戶、指示車手取款、指派收水工作及報酬分
    配之人，其他人是聽我的命令做事，我們會派照水去監看車
    手，例如起訴書犯罪事實三部分，就是我指派徐傑去監督賴
    志旻提領157萬的款項，以確認車手或是在集團中的人，會
    依照我的指示去辦事，車手成員中，沒有人跟我反應過不想
    再做，因為其實車手來來去去，許智恆只賣我柯○○的戶頭而
    已，他也只有做起訴書事實二這筆詐欺而已，沒有說要繼續
    做，我也沒有繼續指派他做。如果他們在我指派工作時，說
    不想做，我就不會把他們的戶頭可以使用的事情告訴李諭杰
    等語（見原審卷一第45至47頁）。
  ㈡陳儒勝、許智恆、徐傑、孟育詮、葉秀逸、周冠群分別證述
    係受被告招募進入詐欺集團並受其指揮
　⒈證人陳儒勝於原審供稱：「107年3月己○○找我去加入本案詐
    欺集團，我的報酬都是由己○○支付，我的工作也是己○○分配
    的。我參與的詐騙集團中，己○○才是有實際指示、分配工作
    ，例如指示收購帳戶、指示車手取款、指派收水工作、報酬
    分配，都是他分配下來」、「107年3 月23日是己○○交付給
    我賴志旻帳戶之提款卡、密碼，並且指示我提領賴志旻帳戶
    内款項共十二萬一千元，再交付給己○○」等語（見原審卷一
    第39頁反面至40頁、41頁反面、第111頁）。另於偵查中供
    稱：徐傑是幫己○○做的，徐傑幫己○○到現場盯取款車手，因
    為怕車手拿錢跑掉。我於107年3月20日之前曾跟己○○說我有
    正當工作，我不想再做車手了，那己○○就沒人了，所以在10
    7年3月20日之前幾天，約10日初，己○○就找徐傑來接替我原
    本工作。因為當時我和己○○一起住○○○區○○路○○號○○樓，當
    時徐傑都會來這裡找己○○，己○○就跟徐傑說領錢及盯好車手
    一事等語（見107年偵字14936號卷三第20頁）、「己○○交給
    我賴志旻提款卡，己○○說看裡面有多少錢，並要我全數提領
    ，我領12萬1000元，己○○給我2000元報酬。」等語（見107
    年偵字14936號卷一第178頁）。
　⒉證人許智恆於偵查中供稱：107年3月初加入詐欺集團，是己○○主動問我要不要賺錢，或要我去問其他友人有沒有想要賺
    錢的，還要我去收人頭帳戶等語（見107年偵字14936號卷二
    第131頁反面）；復於原審供稱：我收購完柯○○的帳戶及提
    款卡後，己○○叫我直接交給孟育詮；我本來不認識孟育詮，
    是由我表弟介紹而認識，孟育詮來找我說他家裡需要用錢，
    需要賺錢，問我有沒有方式可以賺錢，我就將他介紹給己○○
    ，當次提領錢是己○○叫他去提款的；我知道的是己○○跟陳儒
    勝是詐欺集團中，是有實際指示分配工作，例如指示收購帳
    戶，指示車手取款、或是報酬分配比例的人等語（見原審卷
    一第33頁）。
　⒊證人徐傑於偵查中供稱：葉秀逸將帳戶賣給己○○時，存摺 、
    提款卡就會交給己○○，等到要提款時，己○○會將葉秀逸的存
    摺、提款卡交給葉秀逸。己○○是將存摺、提款卡交給陳儒勝
    ，陳儒勝再轉交上開物品給葉秀逸；己○○要我跟著陳儒勝，
    他怕陳儒勝與葉秀逸串通好一起將錢拿走；因為沒錢想要賺
    錢，才聽命於己○○等語（見107年偵字14927號第121頁），
    復於原審中供稱：有監看，但是取款的人沒有把款項交給我
    ，但是我有拿到報酬，我當時做了兩、三次，報酬共壹萬元
    ，報酬有時候是己○○給我，有時候是陳儒勝給我，我是負責
    照水，我沒有收水。起訴書附表一編號二部分，我有跟賴志
    旻一起去，我有監看賴志旻，當時我是去看著賴志旻跟陳儒
    勝，但是我沒有教導他如何跟郵局的人應對，我要看賴志旻
    有無將取得的款項給陳儒勝，我沒有負責轉交款項，我知道
    那是詐騙款項，但是具體的金額我不清楚。追加起訴書附表
    編號二部分有關葉秀逸取款部分，107年5月4日編號（1)中
    豐路的郵局那次我有去監看葉秀逸、107年5月8日編號（1)○○路○○號那次我有去監看葉秀逸，我會跟陳儒勝一起去，陳
    儒勝負責收水，我是負責照水。等語（見原審卷二第17頁）
    。
　⒋證人孟育詮於偵查中供稱：：107年2月間，是許智恆的表弟
    即劉祖沅介紹拿提款卡領款就有報酬的工作，劉祖沅知道 
    我需要用錢；我開車載羅中鈞到林口星巴克後，我和陳儒勝
    到星巴克廁所將10萬交給陳儒勝，並表示羅中鈞要1萬9000
    元，陳儒勝就打電話問己○○，我要拿1萬9000元走，但己○○
    說不行，己○○要我和陳儒勝上己○○的TOYOTA銀色的車。我上
    車後，我對己○○說羅中鈞要拿1萬9000元，己○○就打FACETIM
    E給羅中鈞，說為何要拿1萬9000元，後來說要扣除許智恆欠
    的6000元，所以只給我1萬3000元。在此之前，己○○還提醒
    我要將柯○○的提款卡給他，我就先回我車上拿提款卡，再回
    己○○車上交付提款卡給他，己○○才給我1萬3000元。我的手
    機目前扣在大同分局，裡面有我、羅中鈞、許智恆的FACETI
    ME紀錄（見107年偵字12261號卷第61頁反面、72頁反面）。
　⒌證人葉秀逸於偵查中供稱：我的上手己○○，我用微信跟facet
    ime跟他聯絡，我認識的是有人牽線，因為我有跟隆順經商
    當鋪借錢，裡面的一個牽線介紹我給己○○，說可以賣存摺給
    劉，我在在107年5月先交付存摺給劉，他先把我存摺、提款
    卡取走看能否使用：是隔天他聯絡我到平鎮66快速路下見面
    ，問我要不要當車手，當時劉問我願不願意臨櫃領錢，我說
    可以等情（見107年偵字14927號第79頁反面）。 
　⒍證人周冠群於原審中供稱：我是透過綽號是刺蝟的朋友介紹
    ，還有陳偉豪的介紹，是因為他們的介紹，我過去己○○、徐
    傑約好的地點工作，工作的内容是提供帳號簿子、還有車手
    、領錢，是由被告指派領錢的工作給我，被告透過徐傑再跟
    我講什麼時候去提款，徐傑在交付工作給我及收水的過程中
    ，都會一直有接電話的動作，我知道與徐傑對話的人是己○○
    ，己○○的绰號叫小黑，徐傑有告訴我與他對話的人是小黑等
    語（見108原訴8卷一第132至133頁）。
　㈢組織犯罪防制條例之適用
　⒈組織犯罪防制條例第3 條第1 項前段與後段，分別就「發起
    、主持、操縱或指揮」犯罪組織之人，和單純「參與」犯罪
    組織之人，所為不同層次之犯行，分別予以規範，並異其刑
    度，前者較重，後者較輕，係依其情節不同而為處遇。其中
    有關「指揮」與「參與」間之分際，乃在「指揮」係為某特
    定任務之實現，可下達行動指令、統籌該行動之行止，而居
    於核心角色，即足以當之；而「參與」則指一般之聽取號令
    ，實際參與行動之一般成員。又詐欺集團之分工細緻，不論
    電信詐欺機房（電信流）、網路系統商（網路流）或領款車
    手集團及水房（資金流），各流別如有3 人以上，通常即有
    各該流別之負責人，以指揮各該流別分工之進行及目的之達
    成，使各流別各自分擔犯罪行為之一部，相互利用其他流別
    之行為，以達整體詐欺集團犯罪目的之實現，則各流別之負
    責人，尤其是電信流之負責人，縱有接受詐欺集團中之發起
    、主持或操縱者之指示而為、所轄人員非其招募、薪資非其
    決定，甚至本身亦參與該流別之工作等情事，然其於整體詐
    欺犯罪集團中，係居於指揮該流別行止之核心地位，且為串
    起各流別分工之重要節點，自屬組織犯罪防制條例第3 條第
    1 項所指「指揮」犯罪組織之人，與僅聽取號令，而為行動
    之一般成員有別。
　⒉本件詐欺集團用於詐騙之人頭帳戶係由被告收購提供，且負
    責提款之車手亦由被告指派取款工作並負責管理用以取款之
    金融帳戶，被告尚指派負責照水、收水人員，並支付提供人
    頭帳戶者、車手、照水、收水人員之報酬，更有親自負責詐
    欺贓款之回收、上繳工作等情，為被告所是認，核與證人陳
    儒勝、許智恆、徐傑、孟育詮、葉秀逸、周冠群、劉定玹上
    開證述情節大致相符，並有被告與陳儒勝107年3月20日之通
    訊監察譯文(見107偵字14936號卷一第47頁)，被告確有決定
    車手報酬之情事，另被告與賴志旻、陳儒勝於107年3月21日
    至同年月23日之通訊監察譯文(107偵字14936號卷一第48至4
    9頁），亦見被告指示賴志旻、陳儒勝提款事項，則此部分
    事實，自堪認定。則被告實際係負責本件詐欺集團用以詐騙
    之人頭帳戶來源無虞、領款車手集團之運作，亦即被告實係
    為本件詐欺集團資金流之負責人，足見其於集團內角色分工
    之重要性，且本件詐欺集團之車手所取得之款項均由被告取
    回上繳集團，益見本件詐欺集團資金流確由被告負責指揮。
    是被告己○○辯稱其僅係完成「小胖」交待分配之工作，並非
    集團資金流指揮之人云云，顯屬事後卸責之詞，不足採信。
　㈣加重詐欺取財部分
　　被告涉犯如事實欄二所示各次詐欺犯行部分被告己○○就事實
    欄二所載3 人以上共同詐欺如附表二所示之告訴人等情，經
    被告於原審及本院審理中均坦承不諱（見原審卷二第17頁及
    本院卷第208頁），核與前揭證人陳儒勝、許智恆、羅中均
    、孟育詮、徐傑、葉秀逸、陳信旭、周冠群之證述；證人即
    告訴人甲○○、乙○○、丙○○、庚○○、戊○○、丁○○證述情節相符
    （見偵12261 卷第34至36頁、41至44頁，偵26370 卷3 至5 
    頁、26至29頁，偵14927 卷第110 至111 頁，他1592卷第6 
    至8頁），有如附表三所示之證據資料等件在卷可稽。是被
    告己○○上開任意性自白核與事實相符，堪以認定。
　㈤一般洗錢罪部分
　　按洗錢防制法第2條規定：「本法所稱洗錢，指下列行為：
    一、意圖掩飾或隱匿特定犯罪所得來源，或使他人逃避刑事
    追訴，而移轉或變更特定犯罪所得。二、掩飾或隱匿特定犯
    罪所得之本質、來源、去向、所在、所有權、處分權或其他
    權益者。三、收受、持有或使用他人之特定犯罪所得。」是
    洗錢之定義，應就犯罪全部過程加以觀察，以行為人主觀上
    具有掩飾或隱匿其特定犯罪所得或變得之財產或財產上利益
    ，與該特定犯罪之關聯性，使其來源形式上合法化，或使他
    人逃避刑事追訴、處罰之犯罪意思，客觀上有掩飾或隱匿特
    定犯罪所得之財物或財產上利益之具體作為者，即屬相當。
    而洗錢防制法第14條第1 項之一般洗錢罪，依同法第2條第1
    款之規定，屬處置犯罪所得類型，祇以有掩飾或隱匿特定犯
    罪所得來源或使他人逃避刑事追訴之意圖，與移轉或變更特
    定犯罪所得之行為，即為已足，不以有掩飾或隱匿特定犯罪
    所得來源之行為為必要。而同法第2條第2款之規定，則以行
    為人有掩飾或隱匿犯特定犯罪所得之本質、來源、去向、所
    在、所有權、處分權或其他權益者，為其成立要件。因此，
    客觀上須有掩飾或隱匿特定犯罪所得之財物或財產上利益之
    具體作為，主觀上須具有掩飾或隱匿其犯罪所得或變得之財
    產或財產上利益與犯罪之關聯性，使其來源形式上合法化，
    以逃避國家追訴、處罰之犯罪意思，始足當之。是倘能證明
    行為人意圖隱匿特定犯罪所得來源，而移轉特定犯罪所得，
    或非法使用人頭帳戶隱匿資金，而該帳戶內之資金係前置之
    特定犯罪所得，即符合一般洗錢罪要件。例如詐欺集團向被
    害人施用詐術後，為隱匿其詐欺所得財物之去向，而令被害
    人將其款項轉入該集團所使用之帳戶，並由該集團所屬之成
    員提領詐欺所得款項，檢察官如能證明該帳戶內之資金係本
    案詐欺之特定犯罪所得，即已該當於同法第14條第1 項之一
    般洗錢罪。查如附表二所示之人既係遭本案詐騙集團成員詐
    騙，而分別匯款至被告提供之如附表二所示帳戶，再由被告
    指示他人提領款項（特定犯罪所得）後，並層層轉交由詐騙
    集團不詳成員收受，乃在製造金流斷點，以逃避追訴處罰，
    且其主觀上得以預見所為可隱匿特定犯罪所得之去向及所在
    ，詳如前述，應已屬洗錢防制法第14條第1項規定之一般洗
    錢行為。　
  ㈥綜上所述，本案事證明確，被告所犯如犯罪事實欄一、二所
　  示犯行均堪認定，應依法論科。
二、論罪科刑
  ㈠關於犯罪事實欄一部分
  ⒈核被告係犯組織條例第3條第1項前段之指揮犯罪組織罪、同
    條項後段之參與犯罪組織罪、同條例第4條第1項之招募他人
    加入犯罪組織罪。
  ⒉至於起訴法條漏未論及被告係犯第3條第1項前段之指揮犯罪
    組織罪、同條例第3條第1項後段之參與犯罪組織罪，及同條
    例第4條第1項之招募他人加入犯罪組織罪，然於起訴書犯罪
    事實欄一已明確載明被告擔任車手集團工作及招募他人加入
    車手集團並指揮等事實，本院仍應予以審究。
  ⒊依據組織條例第4條第1項之立法理由，係為防範犯罪組織坐
    大，故規定只要有招募使人加入犯罪組織之行為，即予以處
    罰，不以所招募者為特定對象為限，亦不以實際上確有他人
    加入犯罪組織為必要，可見該條文之規範重點，在於行為人
    招募他人加入犯罪組織之行為，而非有無或多少人加入犯罪
    組織之結果。簡言之，不管招募一人、二人、三人以上，或
    他人有無同意加入，均侵害同一法益，而為單純一招募罪。
    則被告招募陳儒勝、許智恆、徐傑、孟育詮、葉秀逸、周冠
    群等人加入本案詐騙集團，均屬擴大本案詐騙集團組織規模
    之意思，且其係於密切接近之時、地招募他人加入，應合為
    包括之一罪予以評價，而論以接續犯。
　⒋被告所犯上開指揮犯罪組織罪、參與犯罪組織罪、招募他人
    加入犯罪組織罪，其參與犯罪組織為指揮犯罪組織之階段行
    為，應為高度指揮犯罪行為所吸收，不另論罪；而指揮犯罪
    組織與招募他人加入犯罪組織罪具有局部同一性，而有異種
    想像競合之關係，應從一重論以指揮犯罪組織罪。
  ㈡犯罪事實欄二部分　
　  核被告所為犯罪事實欄二㈠至㈤部分，係犯刑法第339條之4第
    1項第2款之三人以上共同詐欺取財罪、洗錢防制法第2條第2
    款、第14條第1項之一般洗錢罪。被告及其共犯就同一被害
    人之帳戶數次領款之行為，應屬基於單一犯意而侵害同一法
    益，其時間密接，應論以接續犯。被告各次犯行所犯上開2
    罪，係以一行為觸犯數罪名，皆為想像競合犯，依刑法第55
    條規定，各應從一重之三人以上共同詐欺取財罪處斷。
  ㈢罪數 
　  上開被告所犯上開5次加重詐欺取財犯行，雖其中被告亦有
    前述指揮犯罪組織罪之犯行，惟因該指揮犯罪組織係屬一繼
    續行為，依前述說明，為避免雙重評價、過度評價，應就指
    揮組織、招募組織成員罪與首次即如犯罪事實欄二㈠所示之
    加重詐欺取財犯行，依想像競合犯之例，從一重論以指揮犯
    罪組織罪；而就其所犯如犯罪事實欄二所示㈡至㈤所示犯行，
    不再重複論指揮犯罪組織罪。被告指揮犯罪組織罪，與犯罪
    事實欄二㈡至㈤示各罪，犯意各別、被害法益不同，應予分論
    併罰。
  ㈣共犯關係
　  被告與附表二所示之人、本案詐騙集團其餘成員就附表二所
    示之犯行，均有犯意聯絡及行為分擔，故應依刑法第28條規
     定，論以共同正犯。
  ㈤刑之加重、減輕其刑之說明
  ⒈兒童及少年福利與權益保障法第112條第1項前段
　  按成年人教唆、幫助或利用兒童及少年犯罪或與之共同實施
    犯罪或故意對其犯罪者，加重其刑至二分之一，兒童及少年
    福利與權益保障法第112 條第1 項前段定有明文；該加重處
    罰之規定，固不以該成年人明知所教唆、幫助、利用、共同
    實施（實行）犯罪之人或被害人為兒童及少年為必要，但仍
    須證明該成年人有教唆、幫助、利用兒童及少年或與之共同
    實施（實行）犯罪，以及對兒童及少年犯罪之不確定故意，
    始足當之。查被告為事實欄二（一）犯行時，許智恆固均知
    悉其所使用之人頭帳戶係未成年人柯○○之金融帳戶，被告所
    支付收購柯○○金融帳戶之價碼亦為未成年人之價碼等情，經
    許智恆自承在卷（見偵14936 卷二第131 頁反面），惟金融
    機構帳戶及提款卡並不會顯示出生年月之個資，且未成年人
    年紀非等同於少年、兒童，被告縱以未成年人價碼收購金融
    帳戶，亦未必知悉柯○○係屬少年，且柯○○於本件犯行中之角
    色，係以幫助詐欺之犯意，提供其所有金融帳戶與本件詐欺
    集團，幫助該詐欺集團遂行詐欺犯行之角色，僅為幫助犯，
    尚難認被告與柯○○就事實欄二（一）犯行有何共同實施或之
    犯意聯絡及行為分擔或利用少年犯罪之行為，揆諸上開裁判
    意旨，被告尚無依兒童及少年福利與權益保障法第112 條第
    1 項前段規定論罪並加重其刑之餘地，檢察官認為應適用此
    規定加重其刑，容有誤會。
  ⒉組織犯罪防制條例第8條及洗錢防制法第16條第2項部分
  ⑴想像競合犯之處斷刑，本質上係「刑之合併」。其所謂從一
    重處斷，乃將想像競合犯組成之評價上數罪，合併為科刑一
    罪，其所對應之刑罰，亦合併其評價上數罪之數法定刑，而
    為一個處斷刑。易言之，想像競合犯侵害數法益者皆成立犯
    罪，論罪時必須輕、重罪併舉論述，同時宣告所犯各罪名，
    包括各罪有無加重、減免其刑之情形，亦應說明論列，量刑
    時併衡酌輕罪部分量刑事由，評價始為充足，然後依刑法第
    55條前段規定「從一重處斷」，非謂對於其餘各罪可置而不
    論。因此，法院決定處斷刑時，雖以其中最重罪名之法定刑
    ，做為裁量之準據，惟於裁量其輕重時，仍應將輕罪合併評
    價在內。再按犯第三條之罪自首，並自動解散或脫離其所屬
    之犯罪組織者，減輕或免除其刑；因其提供資料，而查獲該
    犯罪組織者，亦同；偵查及審判中均自白者，減輕其刑，組
    織犯罪防制條例第8 條第1 項定有明文。又舉凡刑事法律之
    解釋，不論為實體法或程序法，其最重要之原則迨為對行為
    人有利之原則。該條之規定，既為於偵查中及審判中均自白
    ，而非於偵查及審判中之每次陳述均自白，則行為人在偵查
    及審判中之歷次陳述，各有一次以上之自白，即已完全合致
    偵查及審判中均自白之要件，不須歷次陳述均全部自白方有
    適用。
  ⑵查被告於原審準備程序時均坦承犯行，已如前述；於檢察官
    偵訊時亦坦承其為本件詐欺集團收購金融帳戶及指揮車手之
    負責人等情（見偵14936 卷三第25至30頁），雖僅辯稱認其
    行為不構成指揮犯罪組織之罪，惟此部分僅為適用法律之抗
    辯，依上說明仍符合偵查及審判中均自白犯罪組織之罪，是
    被告符合組織犯罪防制條例第8 條第1 項後段規定，應就其
    所犯指揮犯罪組織罪部分予以減輕其刑。又被告於偵查、原
    審審理時就利用車手提領詐欺款項製造斷點之洗錢主要構成
    要件，亦自白不諱，合於洗錢防制法第16條第2項之減刑規
    定雖其所犯洗錢屬想像競合犯其中之輕罪，仍應依前揭規定
    ，於量刑時一併評價。
參、原判決關於被告附表二各編號所示之罪刑及強制工作均撤銷
　  之理由
  ㈠原審以被告犯罪事證明確，並予以論罪科刑，固非無見。然
　  查：　　
    就被告犯指揮犯罪組織及事實欄二㈠至㈤等罪，應論之罪數、
    罪名，業經本院說明如前，原審認定事實欄二㈠被告以一行
    為同時觸犯指揮犯罪組織、三人以上共同詐欺取財，屬想像
    競合犯，僅論以一罪，事實欄二㈡至㈤僅論以三人以上共同詐
    欺取財，均漏未論及被告另涉犯一般洗錢罪，自有未合。另
    被告與就事實欄二㈤所示被害人丁○○達成和解，並依約履行
    中，有和解筆錄及匯款證明在卷可稽（見本院卷第81頁及第
    249至261頁），原審未及審酌此項量刑因子，亦有不當。此
    外，就被告所犯指揮犯罪組織罪部分原審宣告強制工作部分
    ，本院亦認有所未當（詳後述），被告上訴否認有指揮犯罪
    組織犯行及指摘原審量刑過重，請求從輕量刑，雖難認有理
    由，惟原判決既有上開可議之處，依法應將原判決關於被告
    部分有罪部分均撤銷改判。
　㈡爰以行為人之責任為基礎，審酌被告，正值青壯之年，不思
    循正當途徑獲取所需，竟為圖謀一己私利，參與本案詐騙集
    團，並招募車手及自己擔任收簿手，被告並位居指揮之角色
    ，而以有組織、大規模、縝密分工之方式，共同向人民施詐
    行騙，貪圖可輕鬆得手之不法利益，價值觀念嚴重偏差，造
    成社會信任感危機，損害被害人財產法益，為追查本件犯罪
    大量耗費司法人力、物力，詐欺集團上游又刻意製造諸多成
    員間的斷點，使偵查機關難以往上追緝，詐欺集團首腦繼續
    逍遙法外，造成被害人財產無法追回及社會互信基礎破毀，
    衍生嚴重社會問題，惡性非輕，所造成之損害難認輕微，且
    被告先前並無罪質相同之詐欺前科紀錄，有本院被告前案紀
    錄表在卷可徵，素行尚可，且犯罪後終能坦承部分犯行，並
    以賠償告訴人丁○○；兼衡被告之智識程度、工作情況，暨其
    等獲利程度、犯罪動機、目的、手段等一切情狀，分別量處
    如附表二所示之刑。再者，關於數罪併罰之案件，如能俟被
    告所犯數罪全部確定後，於執行時，始由該案犯罪事實最後
    判決之法院所對應之檢察署檢察官，聲請該法院裁定之，無
    庸於每一個案判決時定其應執行刑，則依此所為之定刑，不
    但能保障被告（受刑人）之聽審權，符合正當法律程序，更
    可提升刑罰之可預測性，減少不必要之重複裁判，避免違反
    一事不再理原則情事之發生。被告本案所犯上開5罪，有可
    能合併定執行刑之情況，揆諸前開說明，俟被告所犯數罪全
    部確定後，由檢察官聲請裁定為宜，爰就上開撤銷部分不予
    定應執行刑，併此敘明。
　㈢不予宣告強制工作之理由
　⒈依修正前組織犯罪防制條例，對發起、主持、操縱、指揮或
    參與集團性、常習性及脅迫性或暴力性犯罪組織者，應於刑
    後強制工作之規定，經司法院釋字第528 號解釋尚不違憲；
    嗣該條例第2 條第1 項所稱之犯罪組織，經二次修正，已排
    除原有之「常習性」要件，另將實施詐欺手段之具有持續性
    或牟利性之有結構性組織，納入本條例適用範圍，惟同條第
    3 項仍規定「應於刑之執行前，令入勞動場所，強制工作，
    其期間為三年」，而未依個案情節，區分行為人是否具有反
    社會的危險性及受教化矯治的必要性，一律宣付刑前強制工
    作3 年。然則，衡諸該條例所規定之強制工作，性質上原係
    對於有犯罪習慣，或因遊蕩、懶惰成習而犯罪者，所為之處
    置，修正後該條例既已排除常習性要件，從而，本於法律合
    憲性解釋原則，依司法院釋字第471 號關於行為人有無預防
    矯治其社會危險性之必要，及比例原則等與解釋意旨不相衝
    突之解釋方法，為目的性限縮，對犯該條例第3 條第1 項之
    指揮犯罪組織罪者，亦應視其行為之嚴重性、表現之危險性
    、對於未來行為之期待性，以及所採措施與預防矯治目的所
    需程度，於有預防矯治其社會危險性之必要，且符合比例原
    則之範圍內，方由法院依該條例第3 條第3 項規定，一併宣
    告刑前強制工作。
  ⒉經查，被告就其為上開犯行，雖所宣告之罪名係指揮犯罪組
    織罪，惟依其指揮詐騙集團部分僅金流部分，且非最後犯罪
    利得者，另從前案紀錄素行、態樣，及犯後與部分告訴人和
    解暨考量其行為之模式及其經此偵、審程序，客觀上對於其
    未來之行為仍具有期待性，本案所採之措施與預防矯治目的
    所需程度，依其數罪所為宣告刑，應足以矯治其社會危險性
    ，並無宣告強制工作之必要，爰不對被告宣告強制工作，以
    符比例原則、罪刑相當原則。　
肆、其他上訴駁回（即沒收部分）
一、扣案之如附表四所示之物，分別係被告所有為本案事實欄二
    ㈢、㈣）犯罪所用之物，均應依刑法第38條第2 項前段規定宣
    告沒收。
二、被告分別就事實欄二㈠至㈣所示犯行，分別分得如附表二各編
    號1至4所示利潤，應依刑法第38條之1 第1 項前段規定宣告
    沒收，如全部或一部不能沒收或不宜執行沒收時，依同法第
    38條之1 第3 項規定，追徵其價額。
三、原審上開沒收之諭知經核無不合，被告雖對罪刑上訴，但上
    訴效力及於沒收部分，而原審關於沒收部分之處斷，符合法
    律規定，是認被告此部分上訴，應予駁回。　　
伍、不另為無罪諭知部分
一、公訴意旨另以
  ㈠被告、徐傑、陳儒勝、本件詐欺集團成員共同基於行使偽造
    公文書之犯意，於不詳時間、地點偽造如事實欄二（二）所
    示「台北地檢署監管科公文」2紙，復由某詐欺集團成員交
    付與丙○○以行使而施用詐術，而認被告此部分所為，亦係犯
    刑法第216 條、第211 條之行使偽造公文書罪云云。
  ㈡被告與本件詐欺集團成員共同基於行使偽造公文書之犯意，
    於不詳時間、地點偽造如事實欄二（三）所示「台北地檢署
    監管科公文」2 紙，復由某詐欺集團成員交付與庚○○以行使
    而施用詐術，而認被告此部分所為，亦係犯刑法第216 條、
    第211 條之行使偽造公文書罪云云。
  ㈢被告、徐傑、陳信旭、本件詐欺集團成員共同基於行使偽造
    公文書之犯意，於不詳時間、地點偽造如事實欄二（四）所
    示「台北地檢署監管科公文」3紙，復由某詐欺集團成員交
    付與戊○○以行使而施用詐術，而認被告此部分所為，亦係犯
    刑法第216 條、第211 條之行使偽造公文書罪云云。
  ㈣被告、徐傑、周冠群、本件詐欺集團成員共同基於行使偽造
    公文書之犯意，於不詳時間、地點偽造如事實欄二（五）所
    示「臺灣臺北地方法院地檢署刑事傳票」1 紙、「台北地檢
    署監管科公文」3 紙、「臺灣臺北地方法院地檢署強制性資
    產凍結執行書」1紙，復由某詐欺集團成員交付與丁○○以行
    使而施用詐術，而認被告此部分所為，亦係犯刑法第216 條
    、第211 條之行使偽造公文書罪云云。
二、按犯罪事實應依證據認定之，無證據不得認定犯罪事實；不
    能證明被告犯罪者，應諭知無罪之判決，刑事訴訟法第154
    條第2 項、第301 條第1 項分別定有明文。
三、訊據被告堅決否認有何此部分之行使偽造公文書犯行，辯稱
    ：就本件詐欺集團負責電信流之機房人員是以何方式詐騙並
    不知情等語，經查，被告固有蒐集人頭帳戶、指揮車手提領
    款項，已如前述，惟按共同正犯之所以應對其他共同正犯所
    實施之行為負其全部責任者，以就其行為有犯意之聯絡為限
    ，若他犯所實施之行為，超越原計畫之範圍，而為其所難預
    見者，則僅應就其所知之程度，令負責任，未可概以共同正
    犯論。稽之被告在本案詐欺集團組織之內部分工，僅為金流
    指揮、負責招募車手、收取人頭帳戶，並未參與前階段施用
    詐術之犯行，且被告否認知悉本案詐欺集團以行使偽造公文
    書及冒用公務員或政府機關名義為詐欺取財之行為，參以現
    今詐騙集團所採取之詐騙手段多端，舉凡冒用公務員名義、
    網路、電話詐欺等均屬常見，非必然會以行使偽造公文書、
    冒用政府機關及公務員名義為之，且詐騙集團內部分工精細
    ，除發起或主持、操縱者有橫向聯繫之外，負責招攬成員、
    收購人頭帳戶、實施詐術、取款或提領款項者，彼此之間未
    必會相互認識並明確知悉他人所實施之犯行內容，況本案詐
    欺集團亦非全以冒用政府機關或公務員名義對被害人施以詐
    術，此由事實欄二、㈠所示犯罪事實即可知悉，則被告對本
    案詐欺集團不詳成員係以行使偽造公文書、冒用政府機關及
    公務員名義為本案詐欺犯行乙節，主觀上是否知悉，顯有疑
    義，復查無其他積極證據，可證明被告對本案詐欺集團不詳
    成員係以偽造台北地檢署監管科公文、臺灣臺北地方法院地
    檢署刑事傳票、臺灣臺北地方法院地檢署強制性資產凍結執
    行書訛詐乙節，係屬知情並參與其中，是公訴意旨上開所認
    ，容有未洽，是就被告被訴行使偽造公文書罪部分，本應為
    無罪判決之諭知，惟因此部分與前揭公訴意旨所指並經認定
    有罪之被告如事實欄二㈡至㈤所述有罪部分，有想像競合犯之
    裁判上一罪關係，爰不另為無罪之諭知。
四、起訴書就被告犯罪事實欄一之部分，雖於犯罪事實記載發起
    、主持、操控車手集團，而於起訴法條認被告係犯組織條 
    例第3條第1項前段之發起、主持、操控或指揮犯罪組織罪，
    惟組織犯罪防制條例第3 條第1 項所謂「發起」犯罪組織，
    係指犯罪組織之創始者，即使犯罪組織從無到有而成立；所
    謂「主持」犯罪組織，係指主事把持，即在已成立之犯罪組
    織中作為首腦而居於領導者地位；所謂「操縱」犯罪組織，
    指實質領導整個犯罪組織之運作；所謂「指揮」犯罪組織，
    乃為某特定任務之實現，可下達行動指令、統籌該行動之行
    止，而居於核心角色，即足以當之。被告於偵查中即稱係因
    「小胖」邀約而加入詐欺集團擔任收簿手之工作等語（見10
    7年偵字14936號卷三第26頁），而依證人葉秀逸於警、偵訊
    之供述確有「小胖」之人，且經被告指示將提領所得款項交
    給「小胖」等情（見107年他字6994號第28頁、第31頁反面
    ），徐傑亦於偵查中供稱「小胖」為被告之上手，有時也會
    與我聯絡要我不用去現場等語（見107年他字7184號卷第53
    ），故被告所稱「小胖」之人確屬存在，應非子虛，而此詐
    欺集團即非被告所發起，且為詐得款項最終所有者，並且為
    被告之上手，被告係受綽號「小胖」之人之邀負責管理資金
    流相關之人頭帳戶、車手，並與綽號「小胖」之人約定每月
    底薪及抽成比例等報酬，其實際可決定主導僅限於資金流第
    一線之事務及第一線人員，就本案詐欺集團之其他組成部分
    ，實無置喙之可能，被告之行為尚與組織犯罪防制條例第3 
    條第1 項所謂「發起」、「主持」、「操縱」之行為態樣仍
    屬有間，難認有發起、主持或操縱詐欺犯罪組織之情。因此
    部分與前揭公訴意旨所指並經認定有罪之被告如事實欄二㈠
    所述有罪部分，有想像競合犯之裁判上一罪關係，亦不另為
    無罪之諭知。
據上論結，應依刑事訴訟法第369條第1 項前段、第368條、第36
4條、第299條第1項前段，判決如主文。
本案經檢察官劉異海到庭執行職務。
中　　華　　民　　國　　110 　年　　10　　月　　27　　日
                  刑事第十二庭  審判長法　官  陳如玲
                                      法　官  蔡如惠
                                      法  官  廖建瑜
以上正本證明與原本無異。
如不服本判決，應於收受送達後20日內向本院提出上訴書狀，其
未敘述上訴之理由者並得於提起上訴後20日內向本院補提理由書
（均須按他造當事人之人數附繕本）「切勿逕送上級法院」。
                                      書記官　邵佩均
中　　華　　民　　國　　110 　年　　10　　月　　27　　日
附錄:本案論罪科刑法條全文
組織犯罪防制條例第3條第1項
發起、主持、操縱或指揮犯罪組織者，處3年以上10年以下有期
徒刑，得併科新臺幣1億元以下罰金；參與者，處6月以上5年以
下有期徒刑，得併科新臺幣1千萬元以下罰金。但參與情節輕微
者，得減輕或免除其刑。
組織犯罪防制條例第4條第1項
招募他人加入犯罪組織者，處6月以上5年以下有期徒刑，得併科
新臺幣1千萬元以下罰金。
洗錢防制法第2條
本法所稱洗錢，指下列行為：
一、意圖掩飾或隱匿特定犯罪所得來源，或使他人逃避刑事追訴
    ，而移轉或變更特定犯罪所得。
二、掩飾或隱匿特定犯罪所得之本質、來源、去向、所在、所有
    權、處分權或其他權益者。
三、收受、持有或使用他人之特定犯罪所得。
洗錢防制法第14條
有第二條各款所列洗錢行為者，處7年以下有期徒刑，併科新臺
幣5百萬元以下罰金。
前項之未遂犯罰之。
前二項情形，不得科以超過其特定犯罪所定最重本刑之刑。
中華民國刑法第339條之4
犯第339條詐欺罪而有下列情形之一者，處1年以上7年以下有期
徒刑，得併科1百萬元以下罰金：
一、冒用政府機關或公務員名義犯之。
二、三人以上共同犯之。
三、以廣播電視、電子通訊、網際網路或其他媒體等傳播工具，
    對公眾散布而犯之。
前項之未遂犯罰之。
　　　　 
附表一

編號 姓名 加入本件詐欺集團時間 負責工作  1  己○○  107年1月間某日  資金流帳戶蒐集、指揮車手  2  許智恆  107年3月間某日  收簿手、車手   3  陳儒勝  107年1月間某日  車手、收水   4  羅中均  107 年3 月19前某日  收簿手   5  孟育詮  107年3月20日前某日  車手   6 徐傑 107年3月22日前某日 照水  7  葉秀逸  107年4月27日前某日  提供帳戶兼車手之大車  8  陳信旭  107年5月4日前某日  提供帳戶兼車手之大車  9  周冠群  107年5月17日前某日  提供帳戶兼車手之大車 


附表二

編號 犯罪經過 參與成員 宣告刑   被告所分得款項   1 許智恆、羅中均於107 年3 月19日前之某時加入本件犯罪組織後，先向少年柯○○（涉案部分由苗檢偵辦）收購其所有之中小企銀00000000000 號帳戶（含存摺、提款卡及密碼，下稱柯○○中小企銀帳戶），以新臺幣（下同）1 萬3,000 元之代價販售與己○○，許智恆、羅中均及少年柯○○並因此朋分各得4,000 元、4,000 元及5,000 元。嗣本件詐欺集團某男性成員（真實姓名年籍均不詳），於107 年3 月19日21時許、翌（20）日12時、13時許，以不詳門號及通訊軟體LINE，接續撥打甲○○之電話及通訊軟體LINE，佯裝為「甲○○胞弟乙○○之子」，向甲○○訛稱「因投資問題，支票到期需款10萬元，然因該投資為其父母所反對，方向甲○○求助」云云，致甲○○陷於錯誤，誤信該電信詐欺集團成員所佯稱之內容為真，乃應該電信詐欺集團成員之要求，委請乙○○匯款10萬元，並致乙○○陷於錯誤，於同（20）日13時44分許，匯款10萬元至該柯○○中小企銀帳戶，而該詐欺集團成員因見詐騙甲○○、乙○○既遂，即通知己○○，再由己○○於107 年3 月20日之某時許，指示許智恆，再由許智恆聯繫羅中均、孟育詮使用柯○○中小企銀帳戶提款卡，提領前揭詐騙所得10萬元款項，復由羅中均帶同孟育詮，於同（20）日14時許，前往羅中均與己○○相約之桃園市○○區○○○路000 號（星巴克林口門市）旁，而己○○則帶同陳儒勝前往，嗣於同（日）15時許，由孟育詮在星巴克林口門市內，將扣除許智恆、羅中均、柯○○出售帳戶利潤後餘額交與陳儒勝再上繳己○○，惟己○○所得利潤為6,000 元。 己○○、許智恆、羅中均、孟育詮、陳儒勝  己○○指揮犯罪組織，處有期徒刑貳年陸月。 其他上訴駁回（即沒收部部分）   己○○6,000元  2 己○○於107年3月21日前之某時許，以不詳之代價，先向賴志旻收購其所有中華郵政公司0000000-0000000 號帳戶存摺、提款卡、密碼、印章（下稱賴志旻郵局帳戶）。再由本件詐欺集團負責電信流之某真實身分不詳男女成員，於107 年3 月21日10時許，陸續以不詳門號撥打丙○○之電話（號碼詳卷），並分別佯裝為「臺北健保局職員」、「刑事警察局員警」、「法務部檢察官」，向丙○○訛稱「其健保卡遭人用以盜用他人金融帳戶內款項，應至派出所報案」、「需凍結所有財產」、「需匯外幣至香港以確認帳戶有無問題」云云，並傳真由本件詐欺集團事前偽造之「台北地檢署監管科公文（上有偽造之臺灣臺北地方法院檢察署及檢察官王○○之署押）」，以取信丙○○，致丙○○陷於錯誤，乃應該電信詐欺集團成員之要求，分別於107 年3 月22日15時11分、107 年3 月23日12時32分、107 年3 月23日14時14分，匯款180 萬元、15萬元、135 萬元（共計330 萬元）至賴志旻郵局帳戶內，再於107 年3 月26日10時許匯款美金10萬元至FAN,SHAOJUN 香港星展銀行000 -000000000號帳戶內。本件詐欺集團成員再陸續以不詳方式通知己○○詐騙既遂訊息後，己○○即： （一）分別於107 年3 月22日、23日之某時許，指示賴志旻提領賴志旻郵局帳戶內之詐欺所得款項，並指示徐傑督同賴志旻前往，由徐傑交付賴志旻郵局帳戶之存摺及印章，並指導賴志旻與行員間之應對方式，由賴志旻提領丙○○遭詐騙款項，嗣賴志旻提領共285 萬元後，再由賴志旻將所得款項及該金之存摺及印章，交還徐傑上繳與己○○。 （二）於107 年3 月23日之某時許，再指示陳儒勝使用賴志旻郵局帳戶提款卡，於107 年3 月23日9 時13分提領2 萬元、同日19時，提領詐騙丙○○之款項6 萬元、6 萬元、1,000 元（共計12萬1,000 元），再由陳儒勝將取得款項全數上繳己○○。 （三）於107 年3 月24日指示劉定玹使用賴志旻郵局帳戶提款卡提領6 萬元、6 萬元、3 萬元；於同年月27日之某時許，再指示劉定琁使用賴志旻郵局帳戶提款卡，提領詐欺丙○○所得款項6 萬元、6 萬元、3 萬元（共計30萬元），再由劉定琁全數上繳己○○。 己○○、徐傑、陳儒勝、  己○○犯三人以上共同詐欺取財罪，處有期徒刑壹年拾月。其他上訴駁回（即沒收部分）。   己○○1 萬元。   3 己○○於107 年4 月27日前之某時許，以1 萬元之代價，在桃園市平鎮區之某處（詳細地址不詳），向葉秀逸收購其所有中華郵政股份有限公司帳號00000000000000號帳戶（含存摺、提款卡、密碼，下稱葉秀逸郵局帳戶）及印章，並約定每日車馬費2,000元，另依日後提領詐欺所得款項之金額比例分配報酬，每次提領可獲得1 萬元以上之報酬。再由本件詐欺集團負責電信流之某真實身分不詳男女成員，於107 年4 月17日至25日間之某時許，以不詳門號接續撥打庚○○之電話（號碼詳卷），分別佯裝為「警察局偵查隊員」、「警察局偵查隊長」、「地檢署檢察官」、「地檢署主任檢察官」，向庚○○訛稱「其帳戶遭作為洗錢工具，現已分案調查，需交付帳戶監管，且需將詐騙款項繳回」云云，並傳真由本件詐欺集團事前偽造之「台北地檢署監管科公文（上有偽造之臺灣臺北地方法院檢察署及檢察官王正皓之署押）」，以取信庚○○，致庚○○陷於錯誤，乃應該電信詐欺集團成員之要求，於107 年4 月27日12時22分許，匯款76萬5,000 元至葉秀逸郵局帳戶內。本件詐欺集團成員再以不詳方式通知己○○詐騙既遂訊息後，己○○即於107 年4 月27日之某時許，指示葉秀逸於107 年4 月27日13時11分許，在桃園市○鎮區○○路0 段000○0 號、○○ 之○○ 號平鎮金陵郵局提領68萬元。葉秀逸提領前揭款項後再將款項上繳己○○。 己○○、葉秀逸 己○○犯三人以上共同詐欺取財罪，處有期徒刑壹年陸月。其他上訴駁回（即沒收部分）。   己○○1 萬元   4 己○○於107 年5 月4 日前之某時許，透過「孫育賢」（追加起訴書誤載為「蘇育賢」應予更正為「孫育賢」，且另由臺灣桃園地方檢察署檢察官簽分偵辦）等人，以6,000 元之代價，在新北市樹林區之某處，向陳信旭收購其所有華南商業銀行股份有限公司帳號000000000000號帳戶（含存摺、提款卡、密碼，下稱陳信旭華南帳戶）及印章，並約定另依日後提領詐欺所得款項之金額比例分配報酬，每次提領可獲報酬。再由本件詐欺集團負責電信流之某真實身分不詳男女成員，於107 年5 月3 日至8 日之某時許，以不詳門號接續撥打戊○○之電話（號碼詳卷），分別佯裝「警察局人員」及「地檢署人員」，向戊○○訛稱「戊○○與其配偶杜順妹涉及老鼠會案件，需交付帳戶監管」云云，並傳真由該電信詐欺集團某成員（真實姓名年籍均不詳）事前偽造、載有戊○○與其配偶杜順妹姓名之「台北地檢署監管科公文（上有偽造之臺灣臺北地方法院檢察署及檢察官王正皓之署押）」以取信之，致戊○○陷於錯誤，誤信該等電信詐欺集團成員所佯稱之內容為真，乃應該等電信詐欺集團成員之要求，於107 年5 月3 日14時50分許，匯款80萬元至陳信旭華南帳戶內；於107 年5 月4日14時7 分許、107 年5 月7 日11時38分許、107 年5 月8 日14時44分許，陸續匯款120 萬元、92萬元、120 萬元至葉秀逸郵局帳戶內。己○○獲悉詐騙既遂訊息後，即由其本人指示陳信旭提領71萬元，由陳信旭取得8,000 元報酬後之款項上繳己○○；己○○另自行指示或透過徐傑指示、監看葉秀逸，要求葉秀逸陸續於107 年5 月4 日15時56分、同日17時19分、107 年5 月7 日14時28分、107 年5 月8 日9 時15分、107 年5 月8 日16時16分、107 年5 月8 日18時10分至同日時22分許，陸續提領90萬元、15萬元、80萬元、1 萬5 元、110 萬元、14萬35元後上繳己○○。 己○○、徐傑、陳信旭、葉秀逸 己○○犯三人以上共同詐欺取財罪，處有期徒刑壹年拾月。其他上訴駁回（即沒收部分）。   己○○1 萬5,000 元   5 己○○於107 年5 月初之某時許，以2 萬元之代價，在桃園市中壢區之某處（詳細地址不詳），向周冠群收購其所有彰化商業銀行股份有限公司帳號00000000000000號帳戶（含存摺、提款卡、、密碼，下稱周冠群彰銀帳戶）及印章，並約定另依日後提領金額比例分配報酬，每次提領可獲得報酬。再由本件詐欺集團負責電信流之某真實身分不詳男女成員，於107 年5 月17日至18日之某時許，以不詳門號接續撥打丁○○之電話（號碼詳卷），分別佯裝「健保局人員」、「警察局員警」及「地檢署檢察官」，向丁○○訛稱「丁○○使用健保卡有不法情事，需提供資金代保管至偵查完畢」云云，並傳真由該電信詐欺集團某成員（真實姓名年籍均不詳）事前偽造、載有丁○○姓名之「台北地檢署監管科公文（上有偽造之臺灣臺北地方法院檢察署及檢察官王正皓之署押）」、「臺灣臺北地方法院地檢署刑事傳票（上有偽造之臺灣臺北地方法院檢察署及檢察官王正皓、書記官李珮芳之署押）」及「臺灣臺北地方法院地檢署強制性資產凍結執行書（上有偽造之臺灣臺北地方法院檢察署及檢察官王正皓、書記官李珮芳之署押）」以取信之，致丁○○陷於錯誤，誤信該等電信詐欺集團成員所佯稱之內容為真，乃應該等電信詐欺集團成員之要求，於107 年5 月17日12時許、107 年5 月18日12時許，陸續匯款60萬元、80萬元至周冠群彰銀帳戶內。而己○○於獲悉上開詐欺所得款項已匯入周冠群彰銀帳戶後，即於107 年5 月17日之某時許，由己○○本人及由己○○透過徐傑，指示並指導周冠群與行員間之應對方式，周冠群於107 年5 月17日15時26分許、同日16時26分至32分許，陸續提領周冠群彰銀帳戶內45萬元、10萬元之詐欺所得款項並上繳與己○○，周冠群則因此獲得1 萬5,000 元之報酬。己○○另於107 年5 月18日之某時許，透過徐傑，指示並指導周冠群與行員間之應對方式，由周冠群於107 年5 月18日9 時36分許、同日14時37分許，陸續自周冠群彰銀帳戶內提領詐欺贓款1 萬元、80萬元，並由徐傑到場把風並監看葉秀逸，惟原本預計俟周冠群提領後，再由周冠群將所得款項及該金融帳戶之存摺、提款卡及印章，交還徐傑轉交與己○○；然周冠群於提領後，未將所得款項及該金融帳戶之存摺、提款卡及印章，交還徐傑轉交與己○○，而將該等款項、該金融帳戶之存摺、提款卡及印章攜離（周冠群涉有侵占罪嫌部分，另由臺灣桃園地方檢察署107年度他字第7731號案件偵辦）。 己○○、徐傑、周冠群 己○○犯三人以上共同詐欺取財罪，處有期徒刑壹年陸月。 





附表三

編號 證據名稱 卷證頁碼 備註 1 桃園市政府警察局八德分局搜索扣押筆錄、扣押物品目錄表（己○○、陳儒勝） 偵14936卷一第79至82頁、157至159頁  與事實欄一相關 2  己○○107年3月20日至23日之通訊監察譯文 偵14936卷一第47至49頁  與事實欄一相關  3  臺灣桃園地方法院107年聲監字第195號通訊監察書 偵14936卷三第52至53頁  與事實欄一相關  4 孟育詮指認犯罪嫌疑人紀錄表 偵12261卷第14至17頁 與事實欄一相關 5 劉定玹指認犯罪嫌疑人紀錄表 偵14936卷一第33至34頁 與事實欄一相關 6 賴志旻指認犯罪嫌疑人紀錄表 偵14936卷一第45至46頁 與事實欄一相關 7  己○○指認犯罪嫌疑人紀錄表  偵14936卷一第74至75頁，偵14936卷二第156頁反面 與事實欄一相關  8 陳儒勝指認犯罪嫌疑人紀錄表 偵14936卷一第142頁正反面 與事實欄一相關 9 許智恆指認犯罪嫌疑人紀錄表 偵14936卷一第192至193頁 與事實欄一相關 10  徐傑指認犯罪嫌疑人紀錄表  偵14936卷二第24至25頁、偵26057卷第15頁正反 與事實欄一相關  11 羅中均指認犯罪嫌疑人紀錄表 偵14936卷二第52至53頁 與事實欄一相關 12 己○○指認犯罪嫌疑人紀錄表 偵14936卷三第35頁正反面 與事實欄一相關 13  葉秀逸指認犯罪嫌疑人紀錄表  偵26057卷第33頁正反，偵14927卷第57至58頁 與事實欄一相關  14 周冠群指認犯罪嫌疑紀錄表 偵22264卷第53至54頁 與事實欄一相關 15 蒐證照片 偵14936卷一第61至70頁反面、偵14936卷一第132至141頁、偵14936卷二第26至30頁反面 與事實欄一相關 16 庚○○報案資料（包含新北市政府警察局蘆洲德意派出所受理刑事案件報案三聯單、金融機構聯防機制通報單、陳報單、內政部警政署反詐騙案件紀錄表） 偵26370卷第6至7頁，偵14927卷29頁，偵26057卷第48頁正反 與事實欄一、二（一）相關 17  臺北地檢署監管科公文（庚○○） 偵26370卷第8至9頁  與事實欄一、二（一）相關  18  庚○○郵局、陽信銀行、三重市農會帳戶存摺影本 偵26370卷第10至15頁  與事實欄一、二（一）相關  19  庚○○行動電話與本件詐欺集團通聯紀錄翻拍照片 偵26370卷第16至17頁  與事實欄一、二（一）相關  20  庚○○郵局、陽信銀行、三重市農會帳戶交易明細表 偵14927卷第100至107頁、115至116頁 與事實欄一、二（一）相關  21 戊○○報案資料（包含：屏東縣政府察局里港分局三地門分駐所陳報單、受理各類案件紀錄表、報案三聯單、金融機構聯防機制通報單、詐騙帳通報警示簡便格式表、內政部警政署反詐騙案件紀錄表） 他1592卷第10至13頁、24頁、25頁，偵14927卷17頁正反 與事實欄一、二（二）相關 22 戊○○郵局匯款申請書 他1592卷第15至20頁 與事實欄一、二（二）相關 23  戊○○中區農會電腦共用中心匯款委託書 他1592卷第14頁  與事實欄一、二（二）相關  24 戊○○用以匯款之帳戶（杜順妹郵局帳戶、戊○○內埔地區農會帳、郵局）存摺影本 他1592卷第21至23頁 與事實欄一、二（二）相關 25  臺北地檢署監管科公文(戊○○、杜順妹) 他1592卷第26至28頁  與事實欄一、二（二）相關  26 經徐玉鑫、余靜怡指認之葉秀逸相片影像資料查詢結果資料及照片 他1592卷第35頁 與事實欄一、二（一）（二）相關  27  經林洳萱指認之陳信旭相片影像資料查詢結果資料及照片 他1592卷第39頁  與事實欄一、二（二）相關  28  陳信旭提款71萬元之取款憑條、大額通貨交易認證欄影本 他1592第40至41頁  與事實欄一、二（二）相關  29  陳信旭提款之監視器畫面翻拍照片 他1592卷第42至56頁  與事實欄一、二（二）相關  30  葉秀逸提款之監視器畫面翻拍照片 他1592卷第58至77頁，偵14927卷第54至56頁 與事實欄一、二（一）（二）相關 31  葉秀逸提供詐欺集團上手FACETIME ID之手機翻拍照片 偵14927卷第61頁  與事實欄一、二（一）（二）相關 32  葉秀逸郵局帳戶開戶資料、交易明細表 偵14927卷第62至68頁  與事實欄一、二（一）（二）相關 33  戊○○內埔地區農會帳戶交易明細表 偵14927卷第98至99頁  與事實欄一、二（二）相關  34  己○○持用之0000000000號行動電話通聯譯文 偵22264卷第75頁反面至79頁反面 與事實欄一相關  35 葉秀逸郵局帳戶開戶資料、交易明細表、107年5月8日提款110萬之提款單、單筆現金收付或換鈔達新臺幣50萬元以上登記簿 偵26370卷第28至29頁，偵19154卷第35至41頁 與事實欄一、二（一）（二）相關 

附表四

編號 扣案物品 備註  1 陳信旭華南商業銀行股份有限公司000000000000號帳戶存摺1 本 被告所有，事實欄二（四）犯行所用之物 2 陳信旭華南商業銀行股份有限公司000000000000號帳戶提款卡1 張 被告所有，事實欄二（四）犯行所用之物 3 陳信旭印章1個 被告所有，事實欄二（四）犯行所用之物 4 葉秀逸中華郵政股份有限公司00000000000000號帳戶提款卡1張 被告所有，事實欄二（三）、（四）犯行所用之物 5 葉秀逸印章1個 被告所有，事實欄二（三）、（四）犯行所用之物